臺灣高雄地方法院刑事判決　　　　　　　99年度訴字第1188號
公　訴　人　臺灣高雄地方法院檢察署檢察官
被　　　告　夏皆發
選任辯護人　吳春生律師
　　　　　　黃鳳岐律師
上列被告因毒品危害防制條例案件，經檢察官提起公訴（98年度
偵字第36653 號），本院判決如下：
    主  文
夏皆發販賣第二級毒品，累犯，處有期徒刑拾年。扣案如附表所
示之第二級毒品（含包裝袋）均沒收銷燬。
    事  實
一、夏皆發前於民國95年間因施用毒品案件，經臺灣高等法院高
    雄分院以95年度上訴字第1187號判決各處有期徒刑1 年、7
    月，應執行有期徒刑1 年4 月，並經最高法院以95年度臺上
    字第6769號判決駁回上訴確定，嗣經臺灣高等法院高雄分院
    以96年度聲減字第607 號裁定減刑為有期徒刑6 月、3 月又
    15日，應執行有期徒刑8 月確定；再因違反槍砲彈藥刀械管
    制條例案件，經臺灣高等法院高雄分院以97年度上更二字第
    60號判決處有期徒刑2 年9 月確定，上開兩案經臺灣高等法
    院高雄分院以97年度聲字第1109號裁定定應執行有期徒刑3
    年4 月確定，而於98年8 月2 日縮刑期滿執行完畢，翌日出
    監。詎猶不知悔改，明知甲基安非他命及大麻均係毒品危害
    防制條例第2 條第2 項第2 款所列之第二級毒品，不得非法
    持有、販賣，竟意圖營利，基於販賣第二級毒品甲基安非他
    命及持有第二級毒品大麻之犯意，於98年8 月3 日後之某日
    ，在不詳地點，向真實姓名、年籍均不詳之成年人同時購入
    數量不詳之安非他命及大麻後，即將之放在身上及置於所駕
    駛之車號87 27-TL號自用小客車內而持有之，並欲伺機將甲
    基安非他命賣出謀利。嗣於98年12月2 日夜間11時15分許，
    因形跡可疑，在高雄市三民區○○○路257 號前為警查獲，
    並在其身上扣得附表編號1 、3 所示之甲基安非他命2 包（
    驗後淨重各為16.14 公克、11.84 公克）及附表編號2 所示
    之大麻1 包（驗後淨重2.04公克），又在其所駕駛之上開自
    用小客車內扣得附表編號4-10所示之甲基安非他命7 包（驗
    後淨重各為0.14公克、0.16公克、0.15公克、0.07公克、
    0.04 公 克、2. 13 公克、300.5 公克，共303.19公克）等
    物，始悉上情。
二、經高雄市政府警察局新興分局移送臺灣高雄地方法院檢察署
    檢察官偵查起訴。
    理  由
一、按被告以外之人於審判外之言詞或書面陳述，除法律有規定
    者外，不得作為證據；又被告以外之人於審判外之陳述，雖
    不符第159 條之1 至第159 條之4 之規定，但經當事人於審
    判程序同意作為證據，法院審酌該言詞陳述或書面陳述作成
    時之情況，認為適當者，亦得為證據；當事人、代理人或辯
    護人於法院調查證據時，知有第159 條第1 項不得為證據之
    情形，而未於言詞辯論終結前聲明異議者，視為有前項之同
    意，刑事訴訟法第159 條第1 項、第159 條之5 規定甚明。
    經查，本判決後開所引用之各該被告以外之人於審判外之陳
    述（包括書面陳述），雖屬傳聞證據，惟業經被告夏皆發、
    辯護人及檢察官於審理期日時均表示無意見而不予爭執，且
    迄至言詞辯論終結前亦均未聲明異議，本院審酌上開證據資
    料製作時之情況，尚查無違法不當之瑕疵，亦認為以之作為
    證據應屬適當，故揆諸前開法律規定與說明，爰逕依刑事訴
    訟法第159 條之5 規定，認前揭證據資料均例外有證據能力
    。
二、訊據被告對於持有大麻之犯行，及於前揭時地遭警於身上扣
    得甲基安非他命2 包及大麻1 包，又在車牌號碼8727-TL 號
    自用小客車內查獲甲基安非他命7 包等情均坦承不諱，惟矢
    口否認有販賣甲基安非他命犯行，辯稱：上開甲基安非他命
    、大麻均是朋友「阿傑」放在伊處抵債用的，阿傑說等他找
    到買主將該些毒品賣掉就會還伊錢，並非伊要持之賣給他人
    云云。經查：
（一）被告於98年12月2 日夜間11時15分許，因形跡可疑，在高
      雄市三民區○○○路257 號前為警查獲，並在其身上扣得
      晶體2 包及菸草1 包，又在其所駕駛之前開自用小客車上
      扣得晶體7 包之情節，業據證人即查獲本件之警員薛正忠
      於審理時證述在卷（本院卷第111-118 頁），並有高雄市
      政府警察局新興分局中正三路派出所搜索扣押筆錄、扣押
      物品目錄表、查獲照片在卷可憑（見警卷第9-13、26-36
      頁），而扣案物品經送檢驗結果，其中晶體9 包（均詳如
      附表所示，驗後淨重合計331.17公克），均含甲基安非他
      命成分；煙草1 包（驗後淨重2.04公克），含大麻成分，
      亦有法務部調查局99年8 月3 日、99年1 月12日鑑定書存
      卷可稽（見本院99年度審訴字第1757號卷第48-49 頁，本
      院卷第88頁），復為被告及選任辯護人所不爭執（本院卷
      第28頁），上開事實堪以認定。
（二）證人即查獲本件之員警薛正忠於審理時證稱：其等接獲線
      報，得知郭正隆，綽號「二齒」，在高雄市三民區○○○
      路257 號賣毒，其就與同事在該處觀察數日，並盤查去該
      處之人，得知都有毒品前科，就認為該處確有販毒情事。
      嗣於98年12月2 日夜間11時15分許，被告開前揭汽車到該
      處，並拿1 包東西進入該址內，隨即鐵門遭人拉下。其和
      同事就埋伏在外，待被告、郭正隆出來，其等表明警察身
      份後，被告、郭正隆立即逃走，後來經其抓住被告，被告
      始未逃逸得逞，而郭正隆則逃逸無蹤等語綦詳（見本院卷
      第11 2-117頁），而郭正隆該人確有多件違反毒品危害防
      制條例案件現正通緝中，有臺灣高等法院前案紀錄表為徵
      ，顯然被告至上址與郭正隆接觸，自與販賣毒品有關。而
      警方在被告身上及車上，分別查獲附表所示之甲基安非他
      命，數量甚多，且分裝成數小包，衡情毒品取得、保存不
      易，倘此些甲基安非他命為被告供己施用而持有，應無必
      要作如此分裝，平添分裝過程中之重量損失，更增加保存
      毒品之困難。且以此些甲基安非他命之數量，所費自不貲
      ，被告怎有可能有如此大之毒癮，而能一次購入如此大量
      之甲基安非他命並施用完畢，是被告持有之原因，已無單
      純供己施用之可能。再者，扣案如附表編號1 、3 、4 所
      示之甲基安非他命固為潮濕結晶，然其餘則均為乾燥結晶
      ，且每包乾燥結晶，均屬甲基安非他命成品，重量僅2.14
      公克至0.05公克不等，與一般常見供販賣用之單位重量相
      當。而潮濕結晶部分只要再經過乾燥之程序，即能得到甲
      基安非他命成品分裝販出。從而，被告有於事實欄所載時
      、地，向真實姓名、年籍均不詳之成年人同時購入數量不
      詳之安非他命及大麻後，即將之放在身上及置於所駕駛之
      車號8727-TL 號自用小客車內而持有之，並欲伺機將甲基
      安非他命賣出謀利等行為自屬無疑。
（三）本件雖未查獲向被告購毒之人，復無從自被告供述查知渠
      交付毒品之利得若干，惟販賣毒品之行為，本無一定之公
      定價格，是其各次買賣價格，當亦各有差異，或隨供需雙
      方之資力、關係之深淺、需求之數量、貨源充裕與否、販
      賣者對於資金之需求如何，殷切與否，以及政府查緝之態
      度，進而為各種不同之風險評估，而為機動性調整，是其
      價格標準，自非一成不變。況且，販賣者從各種「價差」
      或「量差」或係「純度（如摻入葡萄糖等物）」謀取利潤
      方式，或有差異，然其所圖利益之非法販賣行為目的，則
      屬相同，並無二致。因之，販賣利得，除經行為人（被告
      ）坦承，或其價量至臻明確，確實難以究其原委。但依一
      般民眾普遍認知毒品之非法交易，向為政府查禁森嚴，且
      重罰不寬貸，衡諸常情，倘非有利可圖，絕無平白甘冒被
      重罰高度風險之理，從而，舉凡其有償交易，除足反證其
      確另基於某種非圖利本意之關係外，通常尚難因無法查悉
      其買進、賣出之差價，而諉無營利之意思，或阻卻販賣犯
      行之追訴（參照最高法院87年臺上字第3164號判決意旨）
      。況查，販賣毒品之販賣行為，係行為人基於營利之目的
      ，而販入或賣出毒品而言。販賣毒品者，其主觀上須有營
      利之意圖，且客觀上有販賣之行為即足構成，至於實際上
      是否已經獲利則非所問。即於有償讓與他人之初，係基於
      營利之意思，並著手實施，而因故無法高於購入之原價出
      售，最後不得不以原價或低於原價讓與他人時，仍屬販賣
      行為。必也始終無營利之意思，縱以原價或低於原價有償
      讓與他人，方難謂為販賣行為，而僅得以轉讓罪論處（最
      高法院93年臺上字第1651號判決意旨參照）。查被告確有
      前述購入數量不詳之安非他命後，即將之放在身上及置於
      所駕駛之車號8727-TL 號自用小客車內而欲伺機將甲基安
      非他命賣出謀利之行為，已如上述，而按毒品價格昂貴、
      取得不易，自客觀以言，倘無利可圖，被告何以甘冒重刑
      作此行為。據此，被告應有從中賺取利潤，有營利之意圖
      ，至堪認定。
（四）至於在被告身上查扣如附表編號2 所示之大麻1 包，考量
      其之數量、重量均不高，尚不能排除係被告單純持有之可
      能。另卷內亦無證據證明該大麻是被告另行取得，自應作
      對被告有利之認定，認被告係於同一時地，向真實姓名、
      年籍均不詳之成年人同時購入數量不詳之前開安非他命及
      大麻，而有持有第二級毒品大麻之犯行。
（五）雖被告於偵訊及審理時均以前詞置辯，然查：1.被告於前
      揭時地遭警查獲後，經其同意採集尿液送檢，驗出安非他
      命、甲基安非他命、去甲基愷他命、愷他命陽性反應，有
      高雄市政府警察局新興分局偵辦毒品案件嫌疑人尿液採證
      代碼對照表、高雄市立凱旋醫院98年12月22日濫用藥物尿
      液檢驗報告存卷可憑（見警卷第22頁，本院卷第27頁），
      然其於偵訊時卻供稱：伊98年8 月出獄後就未曾施用甲基
      安非他命云云，則渠連己於98年12月2 日夜間11 時15 分
      許為警查獲時回溯96小時內之某時有施用甲基安非他命一
      事都未能坦承，渠之辯解憑信度顯有可疑。
    2.被告供稱其當時因開餐廳需要用錢，所以才向阿傑討債，
      阿傑始拿前開毒品先抵債云云，然倘渠所述情節為真，則
      渠當時所需是金錢，而非毒品，阿傑拿毒品抵債對其當時
      所處之情況，根本毫無助益，渠有何理由拿該些無用處之
      毒品？又本院前已敘明扣案如附表編號5-10所示之甲基安
      非他命均為成品，何以阿傑不將該些毒品販出償債，卻要
      提供給渠抵債？另被告於審理時又稱阿傑拿給渠之後，渠
      將之置於餐廳廚房碗盤堆中藏放云云（見本院卷第135 頁
      ），然審酌毒品會有受潮之可能，保存並不容易，且渠既
      是有施用甲基安非他命之人，對此更無諉為不知之理，渠
      竟稱僅將該些毒品放在廚房碗盤中，難道不怕將來該些毒
      品若受潮、變質，渠將如何返還給阿傑？況若真如被告所
      述，以渠此種藏放方式，竟不擔心會被其他員工所發現？
      再者，買賣毒品係政府嚴予查緝之違法行為，且毒品可任
      意分裝或增減其份量，每次買賣之價量，亦隨時依雙方關
      係之深淺、當時之資力、需求程度及對行情之認知等因素
      ，機動調整，而訊據被告自承不知該些毒品價值為何，也
      不確定該些毒品種類為何等語甚明（見本院卷第76頁），
      在此情況下，一般人怎有可能僅憑阿傑片面之言，就收下
      該些物品以抵債？甚且，警方查獲時，附表編號1-3 所示
      甲基安非他命、大麻是放在渠之身上，苟該些毒品均為阿
      傑抵債之用，為何渠要特別將該3 包毒品分開置放？此外
      ，被告亦未能提供阿傑之真實姓名、年籍、聯絡方式供本
      院傳訊該人以調查渠所述是否為真，甚至渠於偵訊時對於
      檢察官所問：「你能向阿傑討債，為何不聯絡他叫他過來
      ？」，渠竟沈默不語（見偵卷第6 頁），更令人起疑。凡
      此種種，渠所為上開辯解，實令人匪夷所思，難以採信。
（六）綜上所陳，被告前揭辯詞均為事後卸責之詞，毫無可信。
      本件事證已經明確，被告販賣第二級毒品甲基安非他命及
      持有第二級毒品大麻等犯行均堪認定，應依法論科。
三、按甲基安非他命、大麻均係毒品危害防制條例第2 條第2 項
    第2 款所稱之第二級毒品，均不得持有（大麻）、販賣（甲
    基安非他命）。又販賣第二級毒品罪，並不以販入之後復行
    賣出為要件。祇要以營利為目的，將毒品販入或賣出，有一
    於此，仍屬犯罪既遂。故核被告所為，係犯毒品危害防制條
    例第4 條第2 項之販賣第二級毒品罪，同條例第11條第2 項
    之持有第二級毒品罪。渠持有甲基安非他命之低度行為應為
    高度之販賣行為所吸收，不另論罪。又被告於同一時地，以
    一購入行為觸犯上開2 罪名，為想像競合犯，應從一重之販
    賣第二級毒品罪處斷。被告前曾受如事實欄所載有期徒刑之
    執行，有臺灣高等法院被告前案紀錄表附卷可考，渠於有期
    徒刑執行完畢後5 年以內，故意再犯本件最重本刑為有期徒
    刑以上之刑之罪，為累犯，並就所犯販賣第二級毒品罪有期
    徒刑、及罰金刑部分加重其刑，至於法定刑為無期徒刑部分
    ，依刑法第65條第1 項規定不得加重。爰審酌被告明知毒品
    對人體之危害性，為圖厚利，欲行販賣扣案毒品，一旦販出
    ，足令買受毒品者沉迷於毒癮，無法自拔外，輕則戕害個人
    身心，重則因缺錢買毒而引發各式犯罪，對國家、社會、個
    人之傷害可謂至深且鉅，另衡酌所欲販售之毒品種類、數量
    ，暨其犯罪之動機、目的、手段等一切情狀，量處如主文所
    示之刑。
四、扣案之如附表編號1 、3-10所示之甲基安非他命9 包（驗後
    淨重共331.17公克）以及附表編號2 所示之大麻1 包（驗後
    淨重2.04公克），均為第二級毒品，不問屬於被告與否，均
    應依毒品危害防制條例第18條第1 項前段規定沒收銷燬之。
    至上揭毒品之包裝夾鏈袋因直接包覆該毒品，其上顯留有該
    毒品之殘渣，衡情自難與之析離，當應整體視之為毒品，併
    予宣告沒收銷燬或沒收之。又上開毒品鑑驗耗損之部分既已
    滅失，自無庸為沒收之諭知。再被告所駕駛之8727-TL 號自
    用小客車，固係被告載運毒品所使用之陸上交通工具，惟其
    所有人係案外人楊煌輝，有車籍查詢資料在卷可憑，亦不予
    宣告沒收（最高法院93年度臺上字第2751號判決意旨參照）
    。至於扣案之NOKIA 手機1 支（序號：000000000000000 號
    ）、LG KP500手機1 支（序號：00000000000000000 號），
    0000000000、0000000000號行動電話SIM 卡各1 張，均無證
    據證明與本件販賣毒品犯行有關，均不另沒收。
據上論斷，應依刑事訴訟法第299 條第1 項前段，毒品危害防制
條例第4 條第2 項、第11條第2 項，第18條第1 項前段，刑法第
11條前段、第55條，第47條第1 項，判決如主文。
本件經檢察官陳俊宏到庭執行職務。
中    華    民    國   100    年    5     月    9     日
              刑事第十七庭  審判長法  官  陳培維
                                  法  官  陳君杰
                                  法  官  余銘軒
以上正本證明與原本無異。
如不服本判決應於收受送達後10日內向本院提出上訴書狀，並應
敘述具體理由；如未敘述上訴理由者，應於上訴期間屆滿後20日
內向本院補提理由書（均須按他造當事人之人數附繕本）「切勿
逕送上級法院」。
中    華    民    國   100    年    5     月    10    日
                                  書記官  吳書逸
附錄論罪科刑法條
毒品危害防制條例第4條
製造、運輸、販賣第一級毒品者，處死刑或無期徒刑；處無期徒
刑者，得併科新臺幣 2 千萬元以下罰金。
製造、運輸、販賣第二級毒品者，處無期徒刑或 7 年以上有期
徒刑，得併科新臺幣 1 千萬元以下罰金。
製造、運輸、販賣第三級毒品者，處 5 年以上有期徒刑，得併
科新臺幣 7 百萬元以下罰金。
製造、運輸、販賣第四級毒品者，處 3 年以上 10 年以下有期
徒刑，得併科新臺幣 3 百萬元以下罰金。
製造、運輸、販賣專供製造或施用毒品之器具者，處 1 年以上
7 年以下有期徒刑，得併科新臺幣 1 百萬元以下罰金。
前五項之未遂犯罰之。
毒品危害防制條例第11條
持有第一級毒品者，處 3 年以下有期徒刑、拘役或新臺幣 5 萬
元以下罰金。
持有第二級毒品者，處 2 年以下有期徒刑、拘役或新臺幣 3 萬
元以下罰金。
持有第一級毒品純質淨重十公克以上者，處 1 年以上 7 年以下
有期徒刑，得併科新臺幣 1 百萬元以下罰金。
持有第二級毒品純質淨重二十公克以上者，處 6 月以上 5 年以
下有期徒刑，得併科新臺幣 70 萬元以下罰金。
持有第三級毒品純質淨重二十公克以上者，處 3 年以下有期徒
刑，得併科新臺幣 30 萬元以下罰金。
持有第四級毒品純質淨重二十公克以上者，處 1 年以下有期徒
刑，得併科新臺幣 10 萬元以下罰金。
持有專供製造或施用第一級、第二級毒品之器具者，處 1 年以
下有期徒刑、拘役或新臺幣 1 萬元以下罰金。
附表
┌──┬──────────────────────────────┐
│編號│檢驗結果                                                    │
├──┼──────────────────────────────┤
│ 一 │送驗晶體1 包，含甲基安非他命成分，驗前淨重16.15 公克，驗後淨│
│    │重16.14公克。                                               │
├──┼──────────────────────────────┤
│ 二 │送驗煙草1 包，含大麻成分，驗前淨重2.05公克，驗後淨重2.04公  │
│    │克。                                                        │
├──┼──────────────────────────────┤
│ 三 │送驗晶體1包，含甲基安非他命成分，驗前淨重11.85公克，驗後淨重│
│    │11.84公克。                                                 │
├──┼──────────────────────────────┤
│ 四 │送驗晶體1 包，含甲基安非他命成分，驗前淨重300.51公克，驗後30│
│    │0.5 公克。                                                  │
├──┼──────────────────────────────┤
│ 五 │送驗晶體1包，含甲基安非他命成分，驗前淨重0.15公克，驗後淨重 │
│    │0.14公克。                                                  │
├──┼──────────────────────────────┤
│ 六 │送驗晶體1包，含甲基安非他命成分，驗前淨重0.17公克，驗後淨重 │
│    │0.16公克。                                                  │
├──┼──────────────────────────────┤
│ 七 │送驗晶體1包，含甲基安非他命成分，驗前淨重0.16公克，驗後淨重 │
│    │0.15公克。                                                  │
├──┼──────────────────────────────┤
│ 八 │送驗晶體1包，含甲基安非他命成分，驗前淨重0.08公克，驗後淨重 │
│    │0.07公克。                                                  │
├──┼──────────────────────────────┤
│ 九 │送驗晶體1 包，含甲基安非他命成分，驗前淨重0.05公克，驗後淨重│
│    │0.04 公克。                                                 │
├──┼──────────────────────────────┤
│ 十 │送驗晶體1包，含甲基安非他命成分，驗前淨重2.14公克，驗後淨重 │
│    │2.13公克。                                                  │
└──┴──────────────────────────────┘